臺灣彰化地方法院刑事判決　　　　　　　　　　　　　九十年度訴字第一四一六號
　　公　訴　人　臺灣彰化地方法院檢察署檢察官
　　被　　　告　丙○○
右列被告因違反廢棄物清理法案件，經檢察官提起公訴（九十年度偵字第五九八０號
），本院判決如左：
    主      文
丙○○無罪。
    理      由
一、公訴意旨略以：被告丙○○明知其並未領有廢棄物清除、處理之許可證或核備文
    件，於民國九十年八月三十一日下午四時五十分許，駕駛車牌號碼ＣΑ—二四Ο
    二號自小貨車，前往彰化縣彰化市○○路與成功路交岔口處，載運清理其所承包
    工地拆除之碎木材料等廢棄物，而從事廢棄物之清除。嗣於九十年八月三十一日
    十七時五十分許，被告駕駛前開小貨車載運其自前開處所所載運木屑材料，前往
    彰化縣花壇鄉○○○號道路旁空地正在傾倒時為警當場查獲，因認被告涉有九十
    年十月二十六日修正生效前（以下簡稱修正前）廢棄物清理法第二十二條第二項
    第四款之未領有廢棄物清除許可證而從事廢棄物清除罪嫌等語。
二、按犯罪事實應依證據認定之，無證據不得推定其犯罪事實，刑事訴訟法第一百五
    十四條定有明文。而刑事訴訟法上所謂認定犯罪事實之證據，係指足以認定被告
    確有犯罪行為之積極證據而言，該項證據自須適合於被告犯罪事實之認定，始得
    採為斷罪資料，最高法院二十九年上字第三一０五號著有判例。公訴人認被告涉
    有右揭犯行，無非係以被告於警訊及偵查中坦承不諱，並有稽查記錄及照片六張
    附卷可稽，且依行政院環境保護署之行政解釋，貨車司機以貨車載運廢棄物即為
    修正前廢棄物清理法第二十二條第二項第四款所稱之非法清除廢棄物行為，為其
    主要論據。訊據被告丙○○對於右揭載運廢棄木材前往上開地點傾倒等情固坦承
    不諱，惟堅決否認有何違反廢棄物清理法之犯行，辯稱：伊係受友人乙○○之請
    託，要求將鐵皮屋裝潢工程拆卸所餘之廢棄木料載離施工地點，伊原本準備載回
    家中存放，以供鄰人燃燒木材之需，因透過同學之母親電話聯絡，得知有位甲○
    ○老太太因為爐灶生火之故，需要使用木材作為燃料，伊才將該廢棄木材載往上
    開地點；且因甲○○當時正在煮飯，乃要求伊將廢棄木材先行放置於鄰近路旁，
    以供取用，實則伊並無任意傾倒清除廢棄物品之犯行等語。
三、經查：被告所載運之廢棄木材，係應友人乙○○所請而代為運離施工地點，且經
    唐林月娥之聯絡，得知住於彰化縣花壇鄉○○村○○路○段三六七號之甲○○老
    太太平日需要利用木材放於爐灶內生火，被告乃將上開廢棄木材載往前開查獲地
    點，但因甲○○正在煮飯，就要求被告將木材放置於路旁等情，業據證人乙○○
    、唐林月娥、甲○○證述綦詳，核與被告前揭所辯情節相互合致。又經本院前往
    上開廢棄木材堆放地點及證人甲○○前揭住處現場履勘結果，兩處相距甚為接近
    ，其間又有寬約一點六公尺之窄巷，車輛往來通行並非便利，此有勘驗筆錄及繪
    製現場圖二張附卷可稽。是以證人甲○○要求被告先將廢棄木材置於鄰近路旁，
    一來讓被告毋庸將車駛入窄巷，再者亦便於自己燃燒材火取用，自難謂有何悖於
    事理之處，所為證言當屬可採。另被告又於本院審理時陳稱：廢棄木材本來是要
    載回家中存放，因家裡附近有人需要燃燒木材，如果有人提出要求即可適時送出
    等語。則被告雖有開車載運廢棄木材之行為，但其目的顯係在於供作他人作為燃
    料回收使用，並非有意任加棄置，殆無可疑。而回收廢木料其用途如為燃料，不
    論為自行或交由他人，均符合行政院環境保護署公告之一般事業廢棄物再利用類
    別及管理方式，依公民營廢棄物清除處理機構管理輔導辦法第三條第三項之規定
    ，毋須申請清除處理許可即可進行再利用，因而亦不違反修正前廢棄物清理法第
    二十二條第二項第四款之規定，此經行政院環境保護署九十年十二月三日以（九
    十）環署廢字第００七五三七六號函覆本院足參。被告前揭載運廢棄木材既係基
    於回收燃燒之目的，依前揭中央主管機關之函釋結論，本毋須另行申請廢棄物清
    除許可文件，即得自為準備再利用之清除、運送行為，足徵被告所為尚無違反修
    正前廢棄物清理法第二十二條第二項第四款罪名之可言。公訴人所提行政院環境
    保護署函示意見僅提及一般清除運送廢棄物之行為，而未就清除目的再為深入析
    論，似難涵括本案特殊情節，恐有未洽，難認可採；至於卷附稽查記錄及現場照
    片，僅得呈現被告堆放廢棄木材之實情，亦無從作為認定被告犯罪之直接依據。
    綜上所陳，被告前揭所辯並無違反廢棄物清理法等語，要非無據，應可採信。此
    外，復查無其他積極證據足認被告確有公訴人所指之前揭犯行，不能證明其犯罪
    ，揆諸首揭法條及判例意旨，應諭知無罪之判決。
據上論斷，依刑事訴訟法第三百零一條第一項，判決如主文。
本案經檢察官吳憲明到庭執行職務。
中    華    民    國    九十一      年      三      月      二十二      日
                                臺灣彰化地方法院刑事第三庭
                                    法      官  高  文  崇
右正本證明與原本無異。
如不服本判決，應於判決送達後十日內向本院提出上訴狀( 須附繕本 )。
                                    法院書記官  謝  志  鑫
中    華    民    國    九十一      年      三      月      二十二      日
